臺灣高等法院刑事判決
111年度上訴字第3232號
上  訴  人  
即  被  告  鄧聿倫



選任辯護人  李德豪律師
            辜得權律師
上列上訴人即被告因違反毒品危害防制條例案件，不服臺灣臺北
地方法院110年度訴字第895號，中華民國111年6月20日第一審判
決（起訴案號：臺灣臺北地方檢察署110年度偵字第25830、2583
1號），提起上訴，本院判決如下：
    主  文
原判決撤銷。
鄧聿倫共同犯意圖販賣而持有第三級毒品罪，處有期徒刑參年貳
月。
扣案如附表一所示之物沒收。
    事  實
一、鄧聿倫知悉4-甲基甲基卡西酮、愷他命均係毒品危害防制條
    例所列管之第三級毒品，依法不得意圖販賣而持有，竟與真
    實姓名、年籍不詳，通訊軟體TELEGRAM暱稱為「ㄎㄎㄎ」之成
    年男子（綽號「阿弟仔」，下稱「阿弟仔」）基於意圖販賣
    而持有第三級毒品之犯意聯絡，於民國110年8月20日下午8
    時許，向「阿弟仔」取得如附表一編號1所示含有第三級毒
    品4-甲基甲基卡西酮成分之法拉利包裝即溶包51包（驗前總
    淨重約102.02公克，推估驗前總純質淨重約8.16公克）、同
    表編號2所示含有第三級毒品愷他命成分之白色結晶8袋（驗
    前淨重共6.3280公克、純質淨重共5.7585公克），擬依「阿
    弟仔」指示伺機販售而持有之。嗣鄧聿倫於同年月21日上午
    1時35分許，駕駛車牌號碼000-0000號營業小客車（下稱本
    案車輛），行經臺北市○○區○○○路0段000號前為警攔查，經
    同意搜索後，扣得如附表一編號1、2所示第三級毒品、同表
    編號3至5所示電子磅秤1個、空夾鏈袋203個、OPPO手機1支
    ，而尚未著手於販賣上開第三級毒品。
二、案經臺北市政府警察局中山分局（下稱中山分局）報告臺灣
    臺北地方檢察署（下稱臺北地檢署）檢察官偵查起訴。
    理  由
壹、程序方面
一、本院審理範圍：
　　本案係在刑事訴訟法第348條於110年6月18日修正施行後，
    始於111年8月29日因上訴而繫屬本院（見本院卷第3頁原審
    法院函上本院收文章），自應適用修正後之現行刑事訴訟法
    第348條規定判斷上訴範圍（最高法院刑事大法庭110年度台
    上大字第5375號裁定意旨參照），且依上訴人即被告鄧聿倫
    （下稱被告）上訴書狀所載及本院審判中所述，係就原判決
    關於有罪部分提起上訴，則依現行刑事訴訟法第348條第2項
    但書規定，本院僅就此部分為審理，至原判決關於不另為無
    罪諭知部分則不在本案上訴範圍，合先敘明。
二、證據能力部分：
  ㈠依刑事訴訟法第156條第1項規定，被告之自白須出於任意性
    （即出於自由意志），亦即必須非出於強暴、脅迫、利誘、
    詐欺、疲勞訊問、違法羈押或其他不正之方法，且與事實相
    符者，始得作為證據。次按得為證據之被告自白，依刑事訴
    訟法第156條第1項規定，必須具備任意性與真實性二要件，
    缺一不可。所謂非任意性之自白，除其自白必須係以不正方
    法取得者外，尤須該自白與不正方法間具有因果關係，該自
    白始應加以排除。至有無因果關係存在之判定，應依個案情
    節，綜合訊問及受訊問之各方相關狀況，如訊問之時間、場
    所、環境、氣氛，犯罪嫌疑人或被告之年齡、地位、職業、
    教育程度、健康狀態、精神狀況、實施訊問之人數、語言、
    態度等一切情形為具體評價（最高法院96年度台上字第3479
    號判決意旨參照）。經查：
　⒈被告於原審及本院審判中均辯稱：警詢筆錄製作前，員警帶
    我到旁抽菸，說我持有毒品數量顯非個人吸食之用，若稱自
    用，檢察官不會採信，或有可能遭羈押，勸我承認販賣毒品
    再向檢察官求情，較有機會交保，也跟我先講一套說詞，我
    因害怕被羈押而聽從員警之建議，才於警詢中供稱販賣毒品
    ，此部分所述皆非事實，我是一邊回答一邊編造不實供述等
    語（見原審卷第85、111、196、200頁，本院卷第80頁），
    辯護人亦以此辯護稱：被告警詢供述不具任意性及證據能力
    等語。
　⒉然經原審勘驗被告警詢錄影光碟，其結果為：影片全程朝向
    被告錄影，連續不間斷，員警與被告之問答過程係以一問一
    答方式進行，員警之語氣平和，被告回答時語氣、情緒、神
    情均無異常之處，而筆錄所記載之問答內容，與員警詢問被
    告過程中被告供述之內容大致相符，此有原審勘驗筆錄可佐
    （見原審卷第106至111、130至154頁）。綜觀上開勘驗內容
    ，員警多以開放性問題詢問被告，被告除答覆員警問題外，
    甚有與員警談笑之狀況（見原審卷第147、150頁），可徵被
    告並非單純附和或配合詢問者回答問題，亦未見員警有何以
    脅迫、利誘、恐嚇或任何不正方法詢問之情形，是被告於警
    詢時所為之供述，係出於清楚之自由意志所為，而非出於不
    正方法詢問所得甚明。
　⒊至被告究竟出於何種原因為不利於己之供述，或係考量己身
    刑度輕重，或係出於自責悔悟，或係出於頂替或別有所圖，
    不一而足，此純粹為被告內在想法、主觀考量，本難顯露於
    外而為旁人所知悉，本案既查無證據足以證明員警對被告有
    何脅迫、利誘、恐嚇等不法取供之情事，且被告警詢供述內
    容復與下述事實具有合致性（詳後述），應認被告警詢時所
    為不利於己之供述係出於任意性而具有證據能力，被告及辯
    護人爭執此部分警詢供述之證據能力，並不可採。
  ㈡按被告以外之人於審判外之言詞或書面陳述，除法律有規定
    者外，不得作為證據，刑事訴訟法第159條第1項固有明定。
    惟按被告以外之人於審判外之陳述，雖不符同法第159條之1
    至第159條之4之規定，而經當事人於審判程序同意作為證據
    ，法院審酌該言詞陳述或書面陳述作成時之情況，認為適當
    者，亦得為證據；當事人、代理人或辯護人於法院調查證據
    時，知有同法第159條第1項不得為證據之情形，而未於言詞
    辯論終結前聲明異議者，視為有前項之同意，同法第159條
    之5定有明文。查檢察官、被告及辯護人均已同意本判決以
    下認定犯罪事實所引用被告以外之人於審判外之陳述具有證
    據能力，本院審酌此等陳述作成時之情況，尚無違法、不當
    及證明力明顯過低之情形，爰認有證據能力。又本判決以下
    所引用之非供述證據，並無證據證明係公務員違背法定程序
    所取得，且檢察官、被告及辯護人均未主張排除其證據能力
    ，依刑事訴訟法第158條之4反面解釋，亦認有證據能力。
貳、認定事實所憑證據及理由
一、訊據被告固坦承持有如附表一編號1、2所示第三級毒品之事
    實，惟矢口否認有何意圖販賣而持有第三級毒品之犯行，於
    原審辯稱：我所以攜帶如附表一編號1、2所示第三級毒品，
    是要去汽車旅館與朋友開毒趴；我雖負責攜帶毒品，但不會
    向朋友收錢，非意圖販賣而持有第三級毒品等語，復於本院
    辯稱：我是為自己施用，非意圖販賣，扣案之夾鏈袋及磅秤
    與本案無關等語。辯護人為被告辯護略以：本案被告雖持有
    如附表一編號1、2所示第三級毒品，然無補強證據證明被告
    主觀上具營利意圖，自應為有利被告之認定，僅得論以持有
    第三級毒品純質淨重5公克以上罪等語。
二、經查：
　㈠被告於110年8月20日下午8時許，向「阿弟仔」取得如附表一
    編號1所示含有第三級毒品4-甲基甲基卡西酮成分之法拉利
    包裝即溶包51包（驗前總淨重約102.02公克，推估驗前總純
    質淨重約8.16公克）、同表編號2所示含有第三級毒品愷他
    命成分之白色結晶8袋（驗前淨重共6.3280公克、純質淨重
    共5.7585公克）而持有之。
　㈡被告於110年8月21日上午1時35分許，駕駛本案車輛，行經臺
    北市○○區○○○路0段000號前為警攔查，經同意搜索後，扣得
    如附表一編號1、2所示第三級毒品、同表編號3至5所示電子
    磅秤1個、空夾鏈袋203個、OPPO手機1支。
　㈢上述㈠、㈡各節，為被告於警詢、偵訊供承明確（見臺北地檢
    署110年度偵字第25830號卷【下稱偵25830卷】第17至28、1
    01至104頁，原審卷第106至111、130至154頁），並有自願
    受搜索同意書、中山分局搜索扣押筆錄、扣押物品目錄表、
    扣押物品收據、刑案蒐證照片、扣押物品清單、交通部民用
    航空局航空醫務中心110年9月27日航藥鑑字第0000000號、
    第0000000Q號毒品鑑定書、內政部警政署刑事警察局110年9
    月15日刑鑑字第1100092691號鑑定書、毒品照片、員警職務
    報告等件可佐（見偵25830卷第31至39、47至55、59、135至
    143頁，原審卷第27、35、65、71、95、115頁），且為被告
    及辯護人於原審及本院審判中所未爭執，故此部分基礎事實
    首堪認定。
三、被告主觀上意圖販賣而持有如附表一編號1、2所示第三級毒
    品，說明如下：
　㈠按毒品危害防制條例之販賣毒品罪，依行為階段理論以觀，
    其發展階段依序為單純之非法持有（含一定數量以上），進
    階為意圖販賣而持有，再進而成販賣未遂，終至販賣既遂。
    立法者於衡量上開不同態樣之毒品犯罪行為，與所欲維護法
    益之重要性、防止侵害可能性及其行為危害社會之嚴重性，
    針對其主觀上有無營利意圖及階段性之發展形態，分別設定
    各階段之犯罪構成要件及循序漸次加重之刑罰。販賣毒品罪
    、意圖販賣而持有毒品罪及持有毒品罪，皆以持有毒品為其
    基本事實，惟前二者須有意圖營利之意思，方足構成。而販
    賣毒品罪、意圖販賣而持有毒品罪，皆以意圖營利為主觀不
    法構成要件，前者所稱「販賣」，其核心意義係在出售，不
    論依文義、體系解釋及立法者原意，販賣毒品既遂罪僅限於
    「銷售賣出」之行為已完成，始足當之。至於行為人意圖營
    利而取得毒品，尚未賣出前，應視其有無與特定人締約或招
    攬買主等對外銷售或行銷，而分別以販賣毒品未遂或意圖販
    賣而持有毒品罪論處。其間不同態樣毒品犯罪之分野，不可
    不辨，俾維護各別處罰條項之規範功能（最高法院111年度
    台上字第1210號判決意旨參照）。
　㈡經查：
　⒈被告於警詢中供稱：我透過Telegram通訊軟體，與綽號「阿
    弟」之人（或「阿弟仔」，通訊軟體顯示名稱「ㄎㄎㄎ」）聯
    絡。「阿弟」應該知道我是計程車司機，會到處載客，因此
    請我依他指示，將毒品轉送不特定買家。愷他命價格是1公
    克新臺幣（下同）2,000元、摻有毒品的即溶包（咖啡包）
    價格是1包400元。我到達「阿弟」指定地點後，會有人上車
    ，我會依「阿弟」指示之數量，將毒品交付買家，過程中未
    收現金，應該是他們直接匯款，我賺啟程至目的地之車資，
    就是跳表大概多少錢，「阿弟」再多給我一點。如附表一編
    號1、2所示第三級毒品，是110年8月20日下午8時許「阿弟
    」請1名陌生男子交給我等語（見偵25830卷第17至28頁，原
    審卷第106至111、130至154頁）；於偵訊中供稱：如附表一
    編號1、2所示第三級毒品，是110年8月20日下午8時許，1位
    陌生男子上我車交給我的。我是受「阿弟」委託將毒品交給
    買家，以路程遠近計算計程車車資作為報酬，「阿弟」會給
    我一個金額，等交易結束後，再與他約在特定地點交付現金
    ，我始終知道轉交之毒品是「阿弟」要賣給別人的等語（見
    偵25830卷第101至104頁），坦承主觀上意圖營利而取得如
    附表一編號1、2所示第三級毒品。徵諸被告之警詢供述具有
    任意性，業如前述，而被告及辯護人均未爭執前開偵訊中供
    述之任意性，亦無證據證明檢察官有不正訊問之情形，且被
    告之警詢供述既具有任意性，自無因其警詢供述不具任意性
    而延續影響偵訊中供述任意性之問題；又審諸被告經查獲之
    如附表一編號1、2所示第三級毒品數量，暨同時查獲如同表
    編號3、4所示電子磅秤、大量空夾鏈袋（分裝袋）之情狀，
    其持有上開毒品顯非單純供己施用（詳下⒉、⒊之論述），堪
    認被告確係意圖營利而取得上開毒品，其意圖販賣而持有如
    附表一編號1、2所示第三級毒品，應屬明確。
　⒉扣案如附表一編號1所示含有第三級毒品4-甲基甲基卡西酮成
    分之法拉利包裝即溶包共51包、同表編號2所示含有第三級
    毒品愷他命成分之白色結晶共8袋，數量甚多，總重非微。
    而前開第三級毒品之型態各為粉末或晶體狀，易溶於水，以
    臺灣北部地區之氣候，極易受潮變質，保存不易，倘被告僅
    為單純供己施用，當不致同時持有前開數量甚多之毒品，以
    避免取得不易之毒品變質不堪施用，致使自身受有高額之金
    錢損失。況毒品非必須大量囤積之物，以被告於警詢、偵訊
    中供稱：我是計程車司機，每月收入約3至4萬元等語（見偵
    25830卷第18、103頁，原審卷第107頁）、於原審審理中供
    稱：我開計程車，家庭狀況普通，臺北市營業計程車每日營
    業收入約1,800元等情（見原審卷第199頁），及於本院審理
    中供稱：目前從事計程車駕駛，月薪約3萬元等語（見本院
    卷第121頁），可知其經濟狀況並未顯然優於一般人，衡諸
    常理，當無僅為供個人施用，即自他人處購入或收取數量眾
    多、價格昂貴之毒品，使己身承受大量經濟損失及為警逮捕
    之風險，是依被告所持有第三級毒品之數量以觀，其取得如
    附表一編號1、2所示第三級毒品，顯非單純供自身施用甚明
    。
　⒊被告為警攔查時，經扣得如附表二編號1所示含有第三級毒品
    愷他命成分之淡黃色結晶1袋（毛重2.0500公克、驗前淨重1
    .8000公克、純質淨重1.6020公克），且被告於警詢、偵查
    及原審準備程序中供稱：我於110年8月15日下午11時許，在
    新北市新莊區「133精品汽車旅館」，以4,000元向「阿弟」
    或其友人購買這包愷他命，重量約2公克，這是我自己買來
    要施用的。我於110年8月19日在三重區居所，有將愷他命摻
    入香菸內點燃施用等語（見偵25830卷第23至24、26、102頁
    ，原審卷第103、137至141、151至152頁）。而除前開如附
    表二編號1所示第三級毒品外，員警復扣得如附表一編號1、
    2所示第三級毒品，及同表編號3、4所示電子磅秤1個、空夾
    鏈袋203個，均如前述。被告既已購買如附表二編號1所示第
    三級毒品愷他命，隨身攜帶供己施用，以其自承施用第三級
    毒品愷他命已有10年歷史等情（見原審卷第151頁），當自
    知1次之需用量約為若干，每次施用以目測方式酌取所需數
    量即可，何須另攜可測量精密重量單位之電子磅秤連同大量
    空夾鏈袋（分裝袋）傍身，並攜帶數量眾多之如附表一編號
    2所示第三級毒品愷他命，且分裝為約略等重（各約毛重1公
    克）之8包（見偵25830卷第51至55頁），而與一般販售用之
    毒品常見分裝成相同重量以便交易計價之狀況相符？再者，
    被告於警詢中供稱：我不曾施用過毒品即溶包，只聽說是像
    泡咖啡一樣，倒在飲料或水裡面沖泡施用等語（見原審卷第
    152頁），辯護人亦於本院準備程序時為被告辯護稱：毒品
    咖啡包是被告欲嘗試之新型毒品等語（見本院卷第77頁），
    然果真如此，則衡情僅須零買嘗鮮即可，何須攜帶如附表一
    編號1所示包裝完整且適於販售之大量第三級毒品4-甲基甲
    基卡西酮即溶包？凡此各節，均與常理有違，反與一般毒品
    賣家為伺機出售所持有毒品，需隨身攜帶大量毒品、電子磅
    秤連同空夾鏈袋（分裝袋）之經營模式吻合，足徵被告取得
    如附表一編號1、2所示第三級毒品，並非單純意在供己施用
    ，乃具賣出營利之意圖，而如附表一編號3所示電子磅秤為
    備供販賣測量、同表編號4所示空夾鏈袋（分裝袋）則備供
    販賣分裝毒品所用，亦即被告得以電子磅秤核計賣出重量，
    並因應買入數量不一之客戶預先備妥空夾鏈袋（分裝袋），
    此應屬合理之推論。
　㈢被告雖於原審及本院審判中翻易前詞，辯稱：我攜帶如附表
    一編號1、2所示第三級毒品，是為到汽車旅館與朋友開毒趴
    ，非意圖販賣而持有等語，或辯稱：我是為自己施用，非意
    圖販賣等語。辯護人則為被告辯護稱：本案無補強證據足資
    證明被告主觀上具有營利意圖，無足認定其意圖販賣而持有
    第三級毒品等語。然查：
　⒈按刑事訴訟法第156條第1項、第2項，分別就自白之任意性與
    自白之補強性設其規定，前者係以保障被告之意思決定權與
    意思活動自由權，具有否定自白證據適格性之機能，後者則
    重在排斥虛偽之自白，藉補強證據之要求，以限制自白在證
    據上之價值，並作為擔保其真實性之程序上要件。而所謂補
    強證據，係指除該自白本身外，其他足資以證明自白之犯罪
    事實具有相當程度真實性之證據而言，是以自白補強之範圍
    限定為與犯罪構成要件事實有關係者，其中對於犯罪構成客
    觀要件事實乃屬補強證據所必要，至關於犯罪構成要件之主
    觀要素，如故意、過失、知情、目的犯之目的（意圖），均
    潛藏在個人意識之中，通常無法以外部證據證明其內心之意
    思活動，倘被告之自白出於任意性，則無須補強證據，但得
    提出反證，主張其任意性之自白非事實（最高法院111年度
    台上字第1210號、第2159號判決意旨參照）。
　⒉關於被告所辯其取得如附表一編號1、2所示第三級毒品係供
    自身施用云云，要無可採，已如前述。又意圖販賣而持有第
    三級毒品屬法定本刑3年以上10年以下有期徒刑，得併科300
    萬元以下罰金之罪，刑責甚重，被告既為智識正常之成年人
    ，自述大學畢業（見原審卷第199頁，本院卷第121頁），依
    其教育程度與社會經驗，對此當有所知，苟被告非意圖營利
    而取得如附表一編號1、2所示第三級毒品，焉有於警詢、偵
    訊中一再以任意性自白供述此部分不利於己之事實，自陷己
    身於意圖販賣而持有第三級毒品重罪之理？足見被告此部分
    翻異之詞，所言已難盡信。另被告固曾以：攜帶如附表一編
    號1、2所示第三級毒品，係為前往汽車旅館與朋友開毒趴等
    詞置辯，然被告於原審及本院審判期間，絲毫未能提出所指
    「擬攜帶毒品至汽車旅館與朋友開毒趴」之任何直接、間接
    反證以實其說，自無從認定被告前開辯解為真，進而認被告
    警詢、偵訊中之自白非屬事實，是被告此部分辯解並非可採
    。至辯護人為被告辯護稱：本案無補強證據可證被告主觀上
    之營利意圖等語，則與前開關於補強法則之論述不合，亦不
    可取。
　㈣綜合勾稽上情，被告係意圖營利而取得如附表一編號1、2所
    示第三級毒品，其意圖販賣而持有第三級毒品之犯罪事實，
    應可確認。
四、綜上所述，本案事證已臻明確，被告意圖販賣而持有第三級
    毒品之犯行堪以認定，應予依法論科。
參、論罪
一、按行為人意圖營利而購入毒品，在尚未尋找買主前，即為警
    查獲，其主觀上雖有營利之意圖，客觀上亦有購入毒品之行
    為，但其既未對外銷售，亦無向外行銷之著手販賣行為，自
    難認已著手實行販賣毒品，應論以意圖販賣而持有毒品罪，
    至行為人基於販入以外之其他原因而持有，嗣意圖營利而賣
    出之情形，則以其另行起意販賣，向外求售或供買方看貨或
    與之議價時，或其他實行犯意之行為者，為販賣毒品罪之著
    手，基此，不論行為人係自始具有營利意圖而取得毒品或係
    於取得毒品之後始行起意販賣，亦不論其係以購入或購入以
    外之其他方式取得毒品，倘在行為人尚未有對外行銷之販賣
    行為前，均非已著手實行販賣毒品，而僅能論以意圖販賣而
    持有毒品罪（最高法院109年度台上大字第4861號刑事大法
    庭裁定意旨參照）。
二、4-甲基甲基卡西酮、愷他命均係毒品危害防制條例所列管之
    第三級毒品，不得意圖販賣而持有，是核被告所為，係犯毒
    品危害防制條例第5條第3項之意圖販賣而持有第三級毒品罪
    。被告持有如附表一編號1、2所示純質淨重5公克以上第三
    級毒品之低度行為，為其意圖販賣而持有該等第三級毒品之
    高度行為所吸收，不另論罪。被告與「阿弟仔」間就本件犯
    行，具有犯意聯絡及行為分擔，應論以共同正犯。
三、起訴書雖認被告持有如附表一編號1、2所示第三級毒品之犯
    罪事實，構成毒品危害防制條例第4條第3項之販賣第三級毒
    品罪。然本案並無任何證人指證或通訊監察譯文等證據，可
    資證明被告共同持有該等第三級毒品前後，其或「阿弟仔」
    已有尋找特定買主兜售，甚或接洽、詢問出售毒品之客觀事
    實，而無從認定被告已著手於販賣第三級毒品之行為，基於
    罪疑唯輕及有疑唯利被告之原則，僅得認定被告係意圖販賣
    而持有如附表一編號1、2所示第三級毒品，惟尚未著手從事
    販賣之際，即為警所查獲。準此，被告所為應僅構成毒品危
    害防制條例第5條第3項之意圖販賣而持有第三級毒品罪，起
    訴意旨容有未洽，然因社會基本事實同一，且業經本院踐行
    罪名之告知義務，檢察官、被告及辯護人亦就此為辯論，而
    已保障被告之防禦權，爰依刑事訴訟法第300條規定變更起
    訴法條。
四、本件被告於原審及本院審判中均未自白其意圖販賣而持有第
    三級毒品之犯行，亦未因被告供出毒品來源而查獲其他正犯
    或共犯，有臺北地檢署110年11月17日北檢邦盈110偵25831
    字第1109092512號函、111年10月31日北檢邦盈110偵25830
    字第1119097482號函、中山分局110年11月17日北市警中分
    刑字第1103069242號函、111年10月25日北市警中分刑字第1
    113074039號函在卷可憑（見原審卷第33、59頁，本院卷第1
    05、107頁），自無毒品危害防制條例第17條第1項、第2項
    減刑規定之適用，附此敘明。
肆、撤銷原判決之理由
　　原審以被告犯行事證明確，而為有罪科刑判決，固非無見；
    惟被告與「阿弟仔」就意圖販賣而持有第三級毒品犯行有犯
    意聯絡及行為分擔，業經認定如前，原審誤未就被告與「阿
    弟仔」論以共同正犯，即有未洽。被告上訴意旨略以：我是
    為供自己施用而持有本件毒品，非意圖販賣等語，本院已詳
    予駁斥如前，被告上訴意旨雖無理由，惟原判決既有上開未
    洽之處，仍無可維持，應由本院予以撤銷改判。
伍、量刑及沒收
一、爰以行為人之責任為基礎，審酌被告知悉4-甲基甲基卡西酮
    、愷他命為極易成癮、戕害身心健康之第三級毒品，經政府
    嚴令禁止販賣或逾量持有，猶恣意違反國家之禁令，出於營
    利意圖而自「阿弟仔」取得大量第三級毒品，共同伺機販賣
    予不特定人以牟利，影響社會秩序情節嚴重，幸尚未著手販
    賣前即遭警查獲，所為當不宜輕縱；兼衡被告之素行（見卷
    附本院被告前案紀錄表）、犯罪之動機、目的、手段、與「
    阿弟仔」間之分工態樣、本案查獲毒品數量、造成法益危害
    之程度、犯罪後之態度，暨被告自述之智識程度、生活、家
    庭及經濟狀況（見偵25830卷第18、103頁，原審卷第107、1
    99頁，本院卷第121頁）等一切情狀，量處如主文第2項所示
    之刑。
二、沒收部分：
  ㈠毒品危害防制條例第18條第1項後段規定查獲之第三、四級毒
    品，無正當理由而擅自持有者，沒入銷燬之；此應沒入銷燬
    之毒品，專指查獲施用或持有（未成罪）之第三、四級毒品
    而言；倘屬同條例相關法條明文規定處罰之犯罪行為，即非
    該條項應依行政程序沒入銷燬之範圍；再同條例對於查獲之
    製造、運輸、販賣、意圖販賣而持有、以非法方法使人施用
    、引誘他人施用及轉讓、持有一定數量以上第三、四級毒品
    之沒收，並無特別規定，如其行為已構成犯罪，則該毒品即
    屬不受法律保護之違禁物，應回歸刑法之適用。經查：
　⒈扣案如附表一編號1、2所示之物，經鑑定分別檢出第三級毒
    品4-甲基甲基卡西酮、愷他命成分；而被告持有此等物品，
    構成意圖販賣而持有第三級毒品罪，已如前述。是如附表一
    編號1、2所示之物核屬違禁物，除於鑑驗時已耗用滅失部分
    外，不問屬於犯罪行為人與否，均應依刑法第38條第1項規
    定宣告沒收。至包裝如附表一編號1、2所示毒品之外包裝袋
    各51只、8只，以現今所採行之鑑驗析離方式，袋內將殘留
    微量毒品，客觀上無從完全析離，且無析離之實益與必要，
    應與殘留之毒品整體視為第三級毒品，併予諭知沒收。
　⒉被告於本案為警察查獲時，雖另扣得如附表二編號1所示第三
    級毒品，然被告持有該部分供己施用之第三級毒品，尚難認
    成立犯罪（見原判決關於不另為無罪諭知部分），復無證據
    證明與本案意圖販賣而持有第三級毒品有關，爰不予宣告沒
    收。
  ㈡扣案如附表一編號3所示電子磅秤1個，係被告備為販賣測量
    第三級毒品之物；扣案如附表一編號4所示空夾鏈袋203個，
    則係被告備為販賣分裝第三級毒品所用之物，已如前述；又
    扣案如附表一編號5所示OPPO手機1支，被告乃持以聯繫買賣
    取得毒品事宜，為被告於原審準備程序中供承明確（見原審
    卷第104至105頁），均可認係供被告意圖販賣而持有第三級
    毒品犯罪所用之物，應依毒品危害防制條例第19條第1項規
    定宣告沒收。
  ㈢扣案如附表二編號2所示iPhone 12手機1支，業據被告否認與
    本案相涉（見原審卷第104頁），卷內復無證據證明與本案
    犯罪行為具有關聯性，爰不予宣告沒收。
  ㈣被告固意圖販賣而持有如附表一編號1、2所示第三級毒品，
    然其否認因此而獲有利益（見原審卷第105頁），且依現存
    卷內證據，尚無積極證據證明被告有實際獲取犯罪所得，即
    無從宣告沒收其犯罪所得，併予敘明。
據上論斷，應依刑事訴訟法第369條第1項前段、第364條、第299
條第1項前段，第300條，判決如主文。
本案經檢察官楊思恬提起公訴，被告上訴後，檢察官葉建成到庭
執行職務。
中　　華　　民　　國   111    年    11    月    15    日
                  刑事第四庭    審判長法  官  林柏泓
　　　　　　　　　　　　　　　　　　  法  官  錢衍蓁
　　　　　　　　　　　　　　　　　　  法  官  吳元曜
以上正本證明與原本無異。
如不服本判決，應於收受送達後20日內向本院提出上訴書狀，其
未敘述上訴之理由者並得於提起上訴後20日內向本院補提理由書
（均須按他造當事人之人數附繕本）「切勿逕送上級法院」。
                                      書記官  黃亮潔
中　　華　　民　　國　　111 　年　　11　　月　　16　　日
附錄本案論罪科刑法條：
毒品危害防制條例第5條
意圖販賣而持有第一級毒品者，處無期徒刑或10年以上有期徒刑
，得併科新臺幣7百萬元以下罰金。
意圖販賣而持有第二級毒品者，處5年以上有期徒刑，得併科新
臺幣5百萬元以下罰金。
意圖販賣而持有第三級毒品者，處3年以上10年以下有期徒刑，
得併科新臺幣3百萬元以下罰金。
意圖販賣而持有第四級毒品或專供製造、施用毒品之器具者，處
1年以上7年以下有期徒刑，得併科新臺幣1百萬元以下罰金。
附表一：
編號 扣案物品名稱及數量 備註   1 含有第三級毒品4-甲基甲基卡西酮成分之法拉利包裝即溶包51包（外觀型態均相似，驗前總淨重約102.02公克，依據隨機抽取編號46鑑定，依據抽測純度值，推估編號1至51驗前總純質淨重約8.16公克，含無法析離之外包裝袋共51只） ⑴110年度刑保字第2039號（原審卷第35頁） ⑵內政部警政署刑事警察局民國110年9月15日刑鑑字第1100092691號鑑定書、毒品照片（偵25830卷第139至140、143頁） ⑶採樣檢品已檢驗用罄 ⑷依刑法第38條第1項規定宣告沒收   2 含有第三級毒品愷他命成分之白色結晶8袋（驗前淨重共6.3280公克、取樣0.0188公克、驗餘淨重共6.3092公克、純質淨重共5.7585公克，含無法析離之外包裝袋共8只） ⑴110年度刑保字第2039號（原審卷第35頁） ⑵交通部民用航空局航空醫務中心110年9月27日航藥鑑字第0000000號、第0000000Q號毒品鑑定書、毒品照片（偵25830卷第137至138、141頁） ⑶採樣檢品已檢驗用罄 ⑷依刑法第38條第1項規定宣告沒收   3 電子磅秤1個 ⑴110年度刑保字第2266號（原審卷第95頁） ⑵供犯罪所用之物，依毒品危害防制條例第19條第1項規定宣告沒收。   4 空夾鏈袋203個 ⑴110年度刑保字第2266號（原審卷第95頁） ⑵供犯罪所用之物，依毒品危害防制條例第19條第1項規定宣告沒收。   5 OPPO手機1支（IMEI：000000000000000，內有0000000000號SIM卡1張） ⑴110年度刑保字第2109號（原審卷第71頁） ⑵供犯罪所用之物，依毒品危害防制條例第19條第1項規定宣告沒收。 
附表二：
編號 扣案物品名稱及數量 備註   1 含有第三級毒品愷他命成分之淡黃色結晶1袋（毛重2.0500公克、驗前淨重1.8000公克、取樣0.0140公克、驗餘淨重1.7860公克、純質淨重1.6020公克，含無法析離之外包裝袋1只） ⑴110年度刑保字第2039號（原審卷第35頁） ⑵交通部民用航空局航空醫務中心110年9月27日航藥鑑字第0000000號、第0000000Q號毒品鑑定書、毒品照片（偵25830卷第137至138、141頁） ⑶採樣檢品已檢驗用罄 ⑷被告持有此部分第三級毒品，尚難認為成立犯罪，復無證據證明與本案意圖販賣而持有第三級毒品有關，不予宣告沒收。   2 iPhone 12手機1支（IMEI：000000000000000，內有0000000000號SIM卡1張） ⑴110年度刑保字第2109號（原審卷第71頁） ⑵無證據證明與本案犯罪行為具有關聯性，不予宣告沒收。